臺灣苗栗地方法院民事簡易判決　　　　　　　　　　九十三年度苗簡字第二００號
　　原　　　告　甲○○
　　被　　　告　乙○○
當事人間請求侵權行為損害賠償事件，本院於民國九十三年七月十三日言詞辯論終結
，判決如下：
    主    文
被告應給付原告新台幣伍萬捌仟捌佰零貳元。
原告其餘之訴駁回。
訴訟費用由被告負擔二分之一，餘由原告負擔。
本判決第一項得假執行。
    事實及理由
一、原告之聲明：被告應給付原告新台幣（下同）一十一萬八千二百五十一元。
二、事實摘要：
（一）原告起訴主張被告於民國九十二年二月二十六日下午，無照騎乘車牌號碼ＭＹ
      Ｌ─四六八號機車，沿苗栗縣通霄鎮台一線由北向南行駛，原應注意車前狀況
      ，隨時採取必要之安全措施，而依當時情形，又無不能注意之情事，竟疏未注
      意，而於同日下午三時三十分許，行經苗栗縣通霄鎮○○○○○道與崇仁路交
      叉路口處，撞及適由原告所騎乘沿崇仁路由西向東行駛之車牌號碼ＪＵ九─七
      六三號機車，致原告人車倒地，並受有左腎裂傷併腎旁血腫之傷害。被告因前
      揭過失傷害行為，亦據本院以九十三年度苗交簡字第五號刑事簡易判決判處拘
      役二十日，如易科罰金以三百元折算一日罪刑確定在案。原告因本件車禍事故
      受傷，受有下列損害：(1)醫療費部分：二萬八千七百五十一元(2)看護費部分：
      一萬九千五百元(3)減少收入部分：二萬元(4)慰撫金部分：五萬元，合計共一十
      一萬八千二百五十一元，為此依侵權行為之法律關係，訴請被告給付如聲明所
      示。
（二）被告則以本件車禍事故，原告亦應負一半之過失責任，此由原告亦經本院以九
      十三年度苗交簡字第五號刑事簡易判決判處拘役二十日，如易科罰金以三百元
      折算一日罪刑確定在案可知。是依過失相抵原則，原告應自負一半之損害金額
      。另依原告所提醫療費用單據，原告所得請求部分應僅限於自費負擔部分，不
      應及於健保給付。又依原告所受傷害，是否確有看護之必要，及原告是否確有
      支出看護費用，原告亦應舉證證明。且原告主張之減少收入部分，原告亦應負
      舉證之責。再者，原告雖因傷住院數日，然出院後已恢復正常，無其他肢體上
      及感官上之傷害，且兩造互有過失，並均致成傷，原告所受痛苦應屬有限，其
      請求精神慰撫金五萬元，顯屬過高。為此，請求駁回原告之訴。
三、法院之判斷：
（一）原告主張被告於九十二年二月二十六日下午，無照騎乘車牌號碼ＭＹＬ─四六
      八號機車，沿苗栗縣通霄鎮台一線由北向南行駛，原應注意車前狀況，隨時採
      取必要之安全措施，而依當時情形，又無不能注意之情事，竟疏未注意，而於
      同日下午三時三十分許，行經苗栗縣通霄鎮○○○○○道與崇仁路交叉路口處
      ，撞及適由原告所騎乘沿崇仁路由西向東行駛之車牌號碼ＪＵ九─七六三號機
      車，致原告人車倒地，並受有左腎裂傷併腎旁血腫之傷害。被告因前揭過失傷
      害行為，亦據本院以九十三年度苗交簡字第五號刑事簡易判決判處拘役二十日
      ，如易科罰金以三百元折算一日罪刑確定在案之事實，為被告所不爭執，並經
      本院依職權調取本院九十三年度苗交簡字第五號刑事卷宗查閱無訛，自堪信為
      真實。
（二）按因故意或過失，不法侵害他人之權利者，負損害賠償責任，民法第一百八十
      四條第一項前段定有明文；又按汽車駕駛時，汽車駕駛人應注意車前狀況，隨
      時採取必要之安全措施，道路交通安全規則第九十四條第一項亦著有明文。本
      件被告騎乘機車行駛至肇事地點，原應注意車前狀況，並隨時採取必要之安全
      措施，而依當時情形，又無不能注意之情事，竟疏未注意而致肇事，被告於本
      件車禍事故顯有過失甚明，而原告之受傷既因被告之過失行為所致，二者間具
      有相當因果關係亦至為明確。則揆諸前揭說明，原告請求被告就其所受之損害
      負損害賠償責任，於法自無不合。
（三）次按不法侵害他人之身體或健康者，對於被害人因此喪失或減少勞動能力或增
      加生活上之需要時，應負損害賠償責任；又不法侵害他人之身體、健康、名譽
      、自由、信用、隱私、貞操，或不法侵害其他人格法益而情節重大者，被害人
      雖非財產上之損害，亦得請求賠償相當之金額，民法第一百九十三條第一項、
      第一百九十五條第一項分別定有明文。茲就原告所受損害審酌如下：
　　(1)醫療費部分：原告主張共支出醫療費用二萬八千七百五十一元等情，雖據提出
　　　醫療費用收據影本十六紙及統一發票影本二紙為證，惟依該統一發票二紙所載
　　　醫療用品六百四十七元部分，既未載明物品名稱及用途，自難認屬醫療上之必
  　　要費用。另原告所提醫療費用收據十六紙所載自負費用二萬八千一百零四元部
    　分，依原告所受傷害及收據載明治療費別觀之，自堪認均屬醫療上必要費用，
      且為被告所不爭執，是原告此部分之請求自應准許。
　　(2)看護費部分：按被害人因受傷害需要隨身看護，而由其親屬看護雖無現實看護
  　　費之支出，但由親屬代為照顧被害人起居所付出之勞力，非不能評價為金錢之
    　請求，並此種親屬間基於親誼恩惠所付出之勞力，不能加惠於加害人，自得認
      原告受有相當親屬看護費之損害，得向被告請求賠償。況原告主張住院期間由
      親屬看
      十三日）之事實，業據提出醫療費用收據、診斷證明書及看護費用收據二紙為
      證，並經證人丙○○、馬淑英到庭證述屬實，而依原告受有左腎裂傷併腎旁血
      腫等傷害觀之，亦確有他人看
      元，核與一般行情亦屬相當，則揆諸前揭說明，原告此部分之請求，為有理由
      ，應予准許。
　　(3)減少收入部分：原告主張其受傷住院十三日，出院後仍陸續門診治療，須休養
  　　無法正常工作，以原告原有每月薪資一萬五千元計算，原告共受有減少收入之
    　損害二萬元之事實，業據提出被告所不爭執之薪資證明書影本一紙及醫療費用
      收據影本十六紙為證。本院審酌原告因本件車禍受有左腎裂傷併腎旁血腫等傷
      害，並因之住院十三日，及於九十二年三月十日出院後，迄至同年五月七日間
      仍陸續至光田綜合醫院大甲分院門診治療八次之多，認原告主張其於四十日內
      須休養而無法工作之主張為正當。是原告此部分之請求，為有理由，應予准許
      。
　　(4)慰撫金部分：原告因本件車禍受有左腎裂傷併腎旁血腫等傷害，並因之住院十
　　　三日，並於九十二年三月十日出院後，迄至同年五月七日間仍陸續至光田綜合
  　　醫院大甲分院門診治療八次之多，自堪信原告所受之痛苦程度非輕。查兩造均
    　為國中畢業，原告受僱為他人照顧子女，每月薪資一萬五千元，被告為家庭主
      婦，無薪資收入，兩造家庭經濟狀況均屬小康等情，業據兩造陳明在卷，並經
      本院調取本院九十三年度苗交簡字第五號刑事卷宗查閱無訛。本院審酌兩造身
      分地位、經濟狀況及原告傷勢及治療過程所受痛苦等一切情狀，認原告請求五
      萬元之慰撫金，尚屬公允，應予准許。
（四）綜上所述，原告因受傷所受損害合計一十一萬七千六百零四元。惟被告所辯原
      告與有過失，應減輕其賠償責任等情，既為原告所不爭執，且原告於前開時地
      騎乘機車，亦本應注意車前狀況，採取適當之安全措施，且依當時路況，並無
      不能注意之情事，竟疏未注意，致行經肇事地點與被告騎乘之機車發生碰撞，
      並致被告受有鼻部擦挫傷合併腫痛之傷害，原告顯有過失，及原告亦因之經本
      院以九十三年度苗交簡字第五號刑事簡易判決判處拘役二十日，如易科罰金以
      三百元折算一日罪刑確定在案之事實，亦據本院依職權調取本院九十三年度苗
      交簡字第五號刑事卷宗查閱無訛，自堪認被告前揭所辯為可採。本院審酌兩造
      於本件車禍事故之過失程度相當，認兩造於損害之發生應各負二分之一之過失
      責任。是被告所負損害賠償金額應依此比例減輕為五萬八千八百零二元。
（五）從而，原告依侵權行為之法律關係，請求被告給付五萬八千八百零二元，為有
      理由，應予准許，逾此範圍之請求，則屬無據，應予駁回。
（六）本判決第一項係依民事訴訟法第四百二十七條第一項規定適用簡易訴訟程序所
      為被告敗訴之判決，依同法第三百八十九條第一項第三款規定，本院自應依職
      權宣告假執行。
四、據上論結，原告之訴為一部有理由，一部無理由，依民事訴訟法第四百三十六條
    第二項、第七十九條、第三百八十九條第一項第三款，判決如主文。
中　　　華　　　民　　　國　　九十三　　年　　　七　　　月　　二十三　　日
                                  苗栗簡易庭法　　　官
正本係照原本作成。
如對本判決上訴，須於判決送達後廿日內向本院提出上訴狀。
中　　　華　　　民　　　國　　九十三　　年　　　七　　　月　　二十三　　日
                                            法院書記官    白孝慈
